臺灣高等法院刑事判決
110年度交上訴字第180號
上  訴  人  
即  被  告  李宥辰


選任辯護人  佘遠霆律師
上列上訴人即被告因過失致死案件，不服臺灣士林地方法院110
年度審交訴字第42號，中華民國110年9月29日第一審判決（起訴
案號：臺灣士林地方檢察署110年度調偵字第692號、第693號）
，提起上訴，本院判決如下：
    主      文
上訴駁回。
    事實及理由
壹、本院審理範圍
    本件係在刑事訴訟法第348條於民國110年6月18日修正施行
    後，始於110年7月5日繫屬原審（見原審卷第3頁臺灣士林地
    方檢察署函上原審法院收文章），而應適用修正後之現行刑
    事訴訟法第348條規定判斷上訴範圍。觀諸上訴人即被告李
    宥辰（下稱被告）及其辯護人上訴書狀所載與本院審判中所
    述，已明示僅就刑一部提起上訴，則依現行刑事訴訟法第34
    8條第3項規定及其修法理由，本院審理範圍自僅及於原判決
    關於被告之刑部分，被告未表明上訴之原判決關於犯罪事實
    、所犯法條等其餘部分則不屬本院審判範圍，故就此其餘部
    分之認定，均逕引用第一審判決書所記載之事實、證據及理
    由（如附件）。
貳、駁回上訴之理由
一、被告上訴意旨略以：原審雖有審酌被告未結婚、無子女等情
    ，卻未審酌其需扶養父母及為家中唯一有經濟能力之人，且
    其母親自罹癌後需長期追蹤治療，家中生活已屬困苦，如頓
    失唯一經濟支柱，無疑徒生更多社會問題；又被告在發生本
    件車禍事故後，即第一時間詢問被害人有無需要救治，於發
    現被害人有異狀時，即叫救護車送被害人前往醫院治療，且
    向警察自首並承擔肇事責任，實屬積極救助及承擔肇責之人
    ；況被告並無任何前科紀錄，而其僱用人大有巴士客運股份
    有限公司（下稱大有巴士）所投保之保險公司亦已提出相當
    之賠償金額，且大有巴士亦非無資力之人，告訴人可以獲得
    合理的賠償，而非求償無門，原審認為未能達成賠償之共識
    而未能和解，實非被告未盡力賠償。原審未審酌上情，對於
    偶然性犯罪之被告處以有期徒刑8月，實屬過苛，且被告有
    刑法第59條其情可憫之事由，得酌減其刑等語。
二、經查：
  ㈠原審認定被告所為，係犯刑法第276條之過失致人於死罪，合
    先敘明。
  ㈡關於刑之減輕部分，原審以被告於案發後親自或託人前往警
    察機關報案，報明肇事人姓名、地點，並願接受裁判等情，
    有國道公路警察局第一公路警察大隊濱江小隊道路交通事故
    肇事人自首情形紀錄表1紙在卷可考（見相卷第70頁），合
    於自首之規定，爰依刑法第62條前段規定減輕其刑，核其認
    定並無違誤。
  ㈢按刑事審判旨在實現刑罰權之分配的正義，故法院對有罪被
    告之科刑，應符合罪刑相當之原則，使輕重得宜，罰當其罪
    ，以契合社會之法律感情，此所以刑法第57條明定科刑時應
    審酌一切情狀，尤應注意該條所列10款事項以為科刑輕重之
    標準，俾使法院就個案之量刑，能斟酌至當；而量刑輕重係
    屬事實審法院得依職權自由裁量之事項，苟已斟酌刑法第57
    條各款所列情狀而未逾越法定刑度，不得遽指為違法（最高
    法院72年度台上字第6696號判決意旨參照）。查原判決業審
    酌被告以駕駛大客車載運乘客為業，因一時疏失釀成本案交
    通事故，導致被害人死亡之無法彌補之損害，並造成被害人
    家屬精神上莫大之痛苦與遺憾，其行為應予非難，惟念及其
    犯後係自首坦承犯行之犯後態度，事後雖曾與被害人之家屬
    試行調解，然雙方就賠償金額認知差距過大而未能達成共識
    等情，暨被告為高職肄業之智識程度、未婚、現無子女待其
    養育、目前仍為大有巴士大客車司機之生活經濟狀況等一切
    情狀，量處有期徒刑8月，應已充分斟酌被告之犯罪情節及
    其個人狀況，依刑法第57條各款事項而為量刑，經核原審所
    量刑度並無濫用裁量權、違反罪刑相當原則等違法或不當情
    形。又被告是否有賠償損害及彌補過犯之誠意，乃就其個人
    之表現及行動觀之，與其僱用人即大有巴士有無資力及保險
    公司提出之賠償金額，並無必然關聯；觀諸被告於原審審判
    中僅消極陳稱：保險公司會理賠，伊未與被害人家屬聯絡，
    伊均係委託公司人員去協調，不清楚所有調解內容，還在協
    調當中等語（見原審卷第24、44頁），而被告於本院審判中
    雖稱其有與保險公司一起去協調，惟自承其自己尚未賠償被
    害人家屬任何金額（見本院卷第66頁），是整體而言，實難
    謂被告已展現出盡力賠償損害及彌補過犯之誠意。審諸本件
    被告疏失及所生損害之程度非輕，且其未展現出賠償損害及
    彌補過犯之誠意如前，則縱將被告上訴所稱「其需扶養父母
    及為家中經濟支柱」、「其母自罹癌後需長期追蹤治療」、
    「其案發後有積極救助及承擔肇責」、「其並無任何前科紀
    錄」等節均一併納入考量，仍難認原審所處刑度有何過重之
    情事，亦難認依其犯罪情狀，有何縱科以最低刑度猶嫌過重
    之顯可憫恕或情輕法重情形，而無從依刑法第59條規定酌減
    其刑。
  ㈣從而，原判決關於被告之刑部分尚屬妥適，應予維持；被告
    就此部分提起上訴，為無理由，應予駁回。
三、至被告及辯護人請求給予被告緩刑乙節，經考量本件被告疏
    失及所生損害之程度，復未與被害人家屬達成和解，且未見
    其有盡力賠償之誠意等情，本院認不宜宣告緩刑，被告及辯
    護人所請尚難憑採。
據上論斷，應依刑事訴訟法第368條、第373條，判決如主文。
本案經檢察官許恭仁提起公訴，被告上訴後，檢察官賴正聲到庭
執行職務。
中　　華　　民　　國　　111 　年　　1 　　月　　11　　日
                  刑事第四庭    審判長法  官  陳筱珮
                                      法  官  柯姿佐
                                      法  官  吳元曜
以上正本證明與原本無異。
如不服本判決，應於收受送達後20日內向本院提出上訴書狀，其
未敘述上訴之理由者並得於提起上訴後20日內向本院補提理由書
（均須按他造當事人之人數附繕本）「切勿逕送上級法院」。
                                      書記官  黃亮潔
中　　華　　民　　國　　111 　年　　1 　　月　　11　　日
附錄本案論罪科刑法條：
中華民國刑法第276條
因過失致人於死者，處5年以下有期徒刑、拘役或50萬元以下罰
金。
附件：臺灣士林地方法院110年度審交訴字第42號刑事判決
臺灣士林地方法院刑事判決           110年度審交訴字第42號
公　訴　人　臺灣士林地方檢察署檢察官
被　　　告　李宥辰　男　民國00年0月0日生
                    住臺北市○○區○○○路0段00巷00號
                    身分證統一編號：Z000000000號
上列被告因過失致死案件，經檢察官提起公訴（110 年度調偵字
第692 、693 號），被告於本院準備程序時就被訴事實為有罪之
陳述，經本院合議庭裁定由受命法官獨任行簡式審判程序審理，
並判決如下：
    主  文
李宥辰因過失致人於死，處有期徒刑捌月。
    犯罪事實及理由
一、本件犯罪事實及證據，除引用檢察官起訴書之記載（如附件
    ）外，另補充並更正如下：
  1.如起訴書所載「楊孝祖」均應更正為「陳孝祖」。
  2.如起訴書證據清單及待證事實欄編號5 所載「臺北市政府警
    察局南港分局」更正為「內政部警政署國道公路警察局第一
    公路警察大隊濱江小隊」。
  3.國道公路警察局第一公路警察大隊濱江小隊道路交通事故肇
    事人自首情形紀錄表1 紙。
  4.被告李宥辰於本院民國（下同）110 年8 月6 日準備程序及
    同年9月10日審理時所為之自白。
二、論罪科刑：
（一）按汽車裝載時，載運人客、貨物必須穩妥，道路交通安全
      規則第77條第2 款定有明文。經查，被告李宥辰係領有合
      格駕駛執照之職業大客車駕駛，且以駕車載運乘客為業，
      對上開規定理應知之甚稔並應確實遵守，又參以本件案發
      時為天候晴、日間有自然光線、視距良好等情，有國道公
      路警察局第一公路警察大隊道路交通事故調查報告表（一
      ）及車上監視器錄影翻拍照片等在卷可參，被告斯時並無
      不能注意之情事，竟疏未注意遵守上開交通安全規定，未
      注意被害人楊美玲自前門步上大客車，尚未坐穩車椅或站
      妥定位，即貿然起駛上開車輛，致被害人重心不穩而跌倒
      在地，造成被害人受傷後不治死亡，因而肇致本件事故，
      堪認被告就本件交通事故之發生有過失行為甚明。
（二）又被害人係因本件交通事故而死亡，而本件交通事故復因
      被告上開過失行為所致，是被告上開過失肇事行為與被害
      人之死亡結果間，具有相當因果關係。綜上所述，本案事
      證明確，被告犯行堪予認定，應依法論科。
三、核被告所為，係犯刑法第276 條之過失致人於死罪。又被告
    於案發後親自或託人前往警察機關報案，報明肇事人姓名、
    地點，並願接受裁判等情，有上開道路交通事故肇事人自首
    情形紀錄表1 紙在卷可考（見相卷第70頁），合於自首之規
    定，爰依刑法第62條前段之規定減輕其刑。爰審酌被告以駕
    駛大客車載運乘客為業，因一時疏失釀成本案交通事故，導
    致被害人死亡之無法彌補之損害，並造成被害人家屬精神上
    莫大之痛苦與遺憾，其行為應予非難，惟念及其犯後係自首
    坦承犯行之犯後態度，事後雖曾與被害人之家屬試行調解，
    然雙方就賠償金額認知差距過大而未能達成共識等情，此有
    臺北市士林區公所110 年6 月10日北市士調字第1106009316
    號函及本院上開準備程序、審判筆錄各1 份在卷可參，暨被
    告為高職肄業之智識程度、未婚、現無子女待其養育、目前
    仍為大有巴士大客車司機之生活經濟狀況等一切情狀，量處
    如主文所示之刑，以資警惕。
據上論斷，應依刑事訴訟法第273 條之1 第1 項、第299 條第1
項前段、第310 條之2 、第454 條第2 項，刑法第276 條、第62
條前段，刑法施行法第1 條之1 第1 項，判決如主文。
本案經檢察官許恭仁提起公訴，檢察官謝幸容、林嘉宏到庭執行
職務。
中　　華　　民　　國　 110　　年　　9 　　月　　29　　日
                  刑事第九庭法  官  李育仁
以上正本證明與原本無異。
如不服本判決應於收受判決後20日內向本院提出上訴書狀，並應
敘述具體理由；其未敘述上訴理由者，應於上訴期間屆滿後20日
內向本院補提理由書（均須按他造當事人之人數附繕本）「切勿
逕送上級法院」。
                            書記官  丁梅芬
中　　華　　民　　國　 110　　年　　9 　　月　　30　　日

附錄本案論罪科刑法條全文：
中華民國刑法第276 條
因過失致人於死者，處5 年以下有期徒刑、拘役或50萬元以下罰
金。

附件：
臺灣士林地方檢察署檢察官起訴書
                                    110年度調偵字第692號
                                                 第693號
     被　　　告　李宥辰　男　36歲（民國00年0月0日生）
                         住臺北市○○區○○○路0段00巷00
                         號
                         國民身分證統一編號：Z000000000號
上列被告因過失致死案件，已經偵查終結，認應該提起公訴，茲
將犯罪事實及證據並所犯法條分敘如下：
             犯罪事實
一、李宥辰為受雇於大有巴士客運股份有限公司之大客車司機，
    於民國109 年11月6 日上午10時57分許，駕駛車牌號碼000-
    000 號大客車自臺北市大同區駛往桃園市南崁區，行經臺北
    市大同區國道一路南向25公里500 公尺重慶入口匝道處，原
    應注意車內乘客乘坐穩妥後始能駛動車輛，而依當時情狀並
    無不能注意之情事，竟疏未注意乘客是否坐穩，適楊孝祖之
    母楊美玲自臺北市○○區○○○路0 段000 號啟聰學校站上
    車後，仍在往車輛上層找尋座位之際，李宥辰即駛動上開車
    輛，致楊美玲重心不穩往後跌至車輛上下層之樓梯間，頭部
    撞及車輛上下層樓梯間之扶手欄杆，而受有頭部外傷及後腦
    血腫約2x2 公分等傷害，先於同日中午12時18分，前往桃園
    市○○區○○路000 號敏盛綜合醫院急診，於當日下午1 時
    10分出院。嗣於109 年11月10日晚上8 時37分因硬腦膜下出
    血合併中線偏移導致意識改變且嘔吐，再次前往桃園敏盛綜
    合醫院急救，同日轉院至臺北榮民總醫院治療，於同年月23
    日凌晨0 時24分因頭部外傷併發顱內出血，導致腦損傷併發
    肺炎而死亡。
二、案經楊孝祖告訴及本署檢察官相驗後分案偵辦。
         證據並所犯法條
一、證據清單及待證事實

編號 證據名稱 待證事實 1 被告李宥辰於警詢中及偵查中之供述 坦承於前開時間、地點駕駛車牌號碼 000-000 號大客車，搭載被害人楊美玲，未注意被害人是否已坐下，即駛動上開車輛，致被害人重心不穩往後跌至車輛上下層之樓梯間，頭部撞及車輛上下層樓梯間之扶手欄杆之事實。 2 告訴人楊孝祖於警詢中及偵查中之指訴 全部犯罪事實。 3 敏盛綜合醫院急診檢傷記錄 1.被害人於109 年11月6 日中午12時18分至該院急診，於當日下午1 時10分出院之事實。 2.被害人於109 年11月10日晚上8 時37分因硬腦膜下出血合併中線偏移導致意　識改變且嘔吐，再次前往桃園敏盛綜合醫院急救，同日轉院至臺北民總醫院治療之事實。 4 臺北榮民總醫院診斷證明書2 份、病歷0 份 1.證明被害人因硬腦膜下腔出血、顱內出血、顱骨骨折於109 年11月11日至臺北榮民總醫院急救之事實。 2.證明被害人於11月23日凌晨0 時24分死亡之事實。 5 臺北市政府警察局南港分局道路交通事故現場圖、道路交通事故調查報告表 （一）（二）、車上監視錄影翻拍相片 2 張 被害人上車後尚未坐妥，因車輛駛動重心不穩往後跌至車輛上下層之樓梯間，頭部撞及車輛上下層樓梯間之扶手欄杆之事實。 6 本署相驗筆錄、本署相驗屍體證明書、本署檢驗報告書、法務部法醫研究所解剖報告書暨鑑定報告書各 1 份、相驗照片 被害人因頭部外傷併發顱內出血，導致腦損傷併發肺炎而死亡，死亡方式為意外之事實。 


二、核被告所為，係犯刑法第276 條過失致死罪嫌。又被告肇事
    後，在偵查機關尚未發覺犯罪前，即前往警局製作肇事而表
    示願意接受裁判，此有調查筆錄1 份在卷可憑，可認其合於
    刑法第62條前段所定之對於未發覺之犯罪自首而接受裁判之
    要件，爰請審酌依該條規定減輕其刑。
三、依刑事訴訟法第251條第1項提起公訴。
   此　致
臺灣士林地方法院
中　　華　　民　　國　 110　　年　　6 　　月　　22　　日
                               檢　察　官  許  恭  仁
本件正本證明與原本無異
中　　華　　民　　國　 110　　年　　7 　　月　　1 　　日
                               書　記　官　翁  碩  陽
附錄本案所犯法條全文
所犯法條：刑法第276條
中華民國刑法第276條
因過失致人於死者，處5 年以下有期徒刑、拘役或50萬元以下罰
金。